ACORDAO-COMPLETO-2549272

ACÓRDÃO DE RELAÇÃO

ACÓRDÃO DE RELAÇÃO 5496/2022 ATA 32/2022 - PRIMEIRA CÂMARA

Acórdão 5496/2022-TCU-Primeira Câmara
Trata-se de atos de concessão de aposentadoria emitidos pela Fundação Universidade Federal do Rio Grande em favor das ex-servidoras Maria Helena Pereira e Marileia de Oliveira Sampaio Dutra.
Considerando que, no ato emitido em favor de Marileia de Oliveira Sampaio Dutra (e-Pessoal 20.870/2020) , constou o pagamento de parcela judicial decorrente de plano econômico, no valor de R$ 191,07;
Considerando que a parcela judicial mencionada deixou de ser paga nos proventos da interessada desde janeiro de 2018;
 Considerando que, nessa situação, aplica-se o disposto no § 4º do art. 260 do Regimento Interno do TCU, segundo o qual, in verbis: 
§ 4º Os atos que, a despeito de apresentarem algum tipo de inconsistência em sua versão submetida ao exame do Tribunal, não estiverem dando ensejo, no momento de sua apreciação, a pagamentos irregulares, serão considerados legais, para fins de registro, devendo ser consignada no julgamento a ressalva em relação à falha que deixou de existir.
Considerando que, no ato emitido em favor de Maria Helena Pereira (e-Pessoal 20.861/2020) , ex-ocupante do cargo de Assistente em Administração, a Sefip identificou, como irregularidade a macular o registro, a averbação, para fins de aposentadoria, de tempo especial (ponderado) no período de 1º/1/1983 a 31/7/1984 em virtude do exercício de atividades perigosas, insalubres ou penosas;
Considerando que o entendimento deste Tribunal firmado no Acórdão 2008/2006-TCU-Plenário, de relatoria do Ministro Walton Alencar Rodrigues, é no sentido de ser possível a contagem de tempo de serviço para concessão de aposentadoria estatutária com o aproveitamento de tempo especial prestado sob condições insalubres, perigosas ou penosas;
Considerando que, no âmbito do Acórdão 911/2014-TCU-Plenário, de relatoria do Ministro Benjamin Zymler, este Tribunal deixou assente que, mesmo observando os parâmetros do Acórdão 2008/2006-TCU-Plenário, a contagem especial de tempo prestado em condições insalubres para servidores ocupantes de cargos de natureza estritamente administrativa somente poderá ocorrer se estiver efetivamente demonstrada a existência de risco ou de agentes nocivos à saúde no local de trabalho, devidamente atestado por laudo pericial;
Considerando que não há, no caso da Sra. Maria Helena Pereira, laudo pericial comprovando que a interessada estava submetida a condições de risco à saúde, fato que torna irregular o tempo insalubre computado na aposentadoria, maculando o registro;
Considerando o entendimento firmado a partir do Acórdão 1414/2021-TCU-Plenário no sentido de ser possível "a apreciação de ato sujeito a registro mediante relação, na forma do art. 143, inciso II, do Regimento Interno do TCU, nas hipóteses em que a ilegalidade do ato decorra exclusivamente de questão jurídica de solução já pacificada na jurisprudência desta Corte de Contas"; 
Considerando, finalmente, os pareceres uniformes da Sefip e do Ministério Público junto a este Tribunal, em face da irregularidade apontada nos autos;
Os Ministros do Tribunal de Contas da União ACORDAM, por unanimidade, com fundamento no art. 71, inciso III, da Constituição Federal de 1988, c/c os arts. 1º, inciso V, 39, inciso II, e 45, caput, da Lei 8.443/1992, e ainda com os arts. 143, inciso II, parte final, 260, § 1º, e 262, caput e § 2º, do Regimento Interno do TCU, em:
a) considerar legal e conceder registro ao ato de concessão de aposentadoria (e-Pessoal 20.870/2020) emitido em favor de Marileia de Oliveira Sampaio Dutra (XXX.624.860-XX) , ressalvando que a parcela judicial decorrente de plano econômico deixou de ser paga nos proventos da inativa;
b) considerar ilegal e recusar o registro do ato de concessão de aposentadoria (e-Pessoal 20.861/2020) emitido em favor de Maria Helena Pereira (XXX.259.740-XX) ;
b.1) dispensar a devolução dos valores indevidamente recebidos até a data da ciência, pela Fundação Universidade Federal do Rio Grande, do presente acórdão, com base no Enunciado 106 da Súmula da Jurisprudência do TCU;
b.2) fazer as determinações especificadas no subitem 1.7.
1. Processo TC-Processo 009.455/2022-1 (APOSENTADORIA) 
	1.1. Interessadas: Maria Helena Pereira (XXX.259.740-XX) ; Marileia de Oliveira Sampaio Dutra (XXX.624.860-XX) .
	1.2. Entidade: Fundação Universidade Federal do Rio Grande.
	1.3. Relator: Ministro Vital do Rêgo.
	1.4. Representante do Ministério Público: Procurador Marinus Eduardo De Vries Marsico.
	1.5. Unidade Técnica: Secretaria de Fiscalização de Integridade de Atos e Pagamentos de Pessoal e de Benefícios Sociais (Sefip) .
	1.6. Representação legal: não há.
	1.7. Determinar à Fundação Universidade Federal do Rio Grande, com base no art. 45 da Lei 8.443/1992, que:
	1.7.1. faça cessar os pagamentos decorrentes do ato impugnado, comunicando ao TCU, no prazo de 15 (quinze) dias, as providências adotadas, nos termos do art. 262, caput, do Regimento Interno do TCU, art. 8º, caput, da Resolução-TCU 206/2007 e art. 19, caput, da Instrução Normativa-TCU 78/2018;
1.7.2. emita novo ato de aposentadoria, livre da irregularidade apontada, submetendo-o ao TCU, no prazo de 30 (trinta) dias, consoante os arts. 262, § 2º, do Regimento Interno do TCU e 19, § 3º, da Instrução Normativa TCU 78/2018;
1.7.3. comunique à interessada cujo ato foi apreciado pela ilegalidade o teor desta decisão, alertando-a de que o efeito suspensivo proveniente da interposição de eventual recurso não a exime da devolução dos valores percebidos indevidamente após a respectiva notificação, caso o recurso não seja provido;
1.7.4. no prazo de 30 (trinta) dias, contados da ciência desta decisão, envie a este Tribunal documentos comprobatórios de que a interessada cujo ato foi apreciado pela ilegalidade está ciente da presente deliberação.

Primeira Câmara

Maria Helena Pereira (XXX.259.740-XX); Marileia de Oliveira Sampaio Dutra (XXX.624.860-XX).

ACORDAO-COMPLETO-2559896

Acórdão de Relação 8464/2022 - Primeira Câmara

Acórdão de Relação

VITAL DO RÊGO

não há.

Procurador Marinus Eduardo De Vries Marsico.

APOSENTADORIA (APOS)

Secretaria de Fiscalização de Integridade de Atos e Pagamentos de Pessoal e de Benefícios Sociais (Sefip).